臺灣新竹地方法院民事判決　九十年簡上字第一二一號
　　上　訴　人　丙○○
　　被 上訴 人　甲○○
　　訴訟代理人　乙○○
右當事人間請求給付票款事件，上訴人對於中華民國九十年九月十日本院新竹簡易庭
九十年度竹簡字第二三八號第一審簡易判決提起上訴，本院判決如左：
    主    文
原判決廢棄。
被上訴人在第一審之訴駁回。
第一、二審訴訟費用由被上訴人負擔。
    事實及理由
甲、上訴人方面：
一、聲明：如主文所示。
二、陳述：除與原審判決書所載者相同茲予引用外，補稱：上訴人從未在附表所示二
    紙支票（下稱系爭支票）上簽名背書，票上「丙○○」三字係訴外人謝添進所偽
    簽，上訴人從未授權謝添進簽名背書。上訴人陪同謝添進前往被上訴人住處，係
    單純聽聽借款情況，並無擔任謝添進保證人之意，其未曾向被上訴人表明為保證
    人或背書人之意思，更不知謝添進事後前往借款之事。直到現場始知悉謝添進提
    出其所有之所有權狀、已加蓋印章之身分證影本，此為謝添進辦理汽車貸款時，
    其所提供之相關資料，未料謝添進竟偷印留存一份，謝添進已無資力繳納汽車貸
    款，其不可能繼續擔任此次借款之保證人。
三、證據：提出謝添進之自白書影本為證。並聲請訊問證人謝添進。
乙、被上訴人方面：
一、聲明：上訴駁回。
二、陳述：除與原審判決書所載者相同茲予引用外，另補稱：上訴人與訴外人謝添進
    共同前往被上訴人住處商談借款時，謝添進當場提出上訴人之所有權狀、加蓋印
    章之身分證影本予被上訴人，上訴人始終未表示反對意見，足認上訴人已同意擔
    保債務，翌日謝添進提出系爭支票，其上已有上訴人之簽名背書，此符合上訴人
    願意擔保之意，被上訴人始願意借款予謝添進。若非上訴人所親筆簽名背書，亦
    可認上訴人有授權謝添進簽名背書，上訴人仍應負擔票據背書人責任。
丙、本院依職權委請內政部警政署刑事警察局鑑驗系爭支票背面「丙○○」三字與上
    訴人所提供平日簽名資料，簽名筆跡相符與否。
丁、法院之判斷：
一、被上訴人主張其執有訴外人謝添進簽發系爭支票，依序於九十年二月六日、九十
    年二月二十二日向付款人為付款之提示，均遭退票之事實，業據提出支票及退票
    理由單二紙為證，且為上訴人所不爭，自堪信為真實。
二、被上訴人復主張上訴人為系爭支票之背書人，應依票據關係給付票款之情，為上
    訴人所否認，是以本件應審究者，上訴人是否為系爭支票之背書人？茲論敘如下
    ：
（一）被上訴人主張上訴人在系爭支票簽名背書之情，上訴人否認簽名在卷，經查：
      系爭支票背面「丙○○」並非上訴人筆跡之事實，業經本院依職權委請內政部
      警政署刑事警察局鑑驗後，認系爭支票背面「丙○○」三字與上訴人所提供平
      日簽名筆跡不相符，此有該局於九十一年五月二十二日出具之刑鑑字第○九一
      ○一二二七四四號鑑驗通知書在卷足憑；復經證人謝添進到庭證述：「是我開
      的（指系爭支票），但背面上訴人的簽名是我自己簽的，不是上訴人丙○○本
      人寫的，因為要跟甲○○借錢，甲○○說要兩個保證人，所以我就簽上訴人丙
      ○○的名字，我有跟她（誤繕為他）提過要跟甲○○借錢，要兩個保證人，但
      她（誤繕為他）沒有同意要當我的保證人」、「發票日前兩個月拿支票跟被上
      訴人借錢，借錢前一天有跟上訴人丙○○去甲○○那裏拿我們兩個的身份證及
      上訴人丙○○的不動產證明給甲○○看，因為甲○○要求要有房保，是我找上
      訴人丙○○去的，沒有跟他說很清楚去那邊幹嘛，李恒民是我借錢前一天我們
      一起吃飯時叫他簽的，李恒民簽完後我才簽上訴人丙○○的名字，之前沒有跟
      甲○○借過錢，我拿上訴人的身份證及不動產證明給甲○○，上訴人當場有無
      表示反對我已忘記了，拿上開證件給甲○○時，有跟他說隔天我實際要用二十
      五萬，甲○○說扣除利息後要我開三十二萬的票給他，當時上訴人坐在旁邊，
      回來上訴人也沒有問我說是否要借錢，十六萬兩張票是要跟甲○○拿錢當天當
      場填上金額，保證人名字已經簽好了，當天上訴人丙○○沒去」等語（參本院
      卷九十年十二月四日準備程序筆錄），經本院審認內政部警政署刑事警察局為
      專業鑑驗機關，另證人之上開證詞，乃自承涉犯刑事罪責之不利己陳述，應非
      虛妄，而被上訴人亦未提出上開證詞不可憑信之反證，是以上開鑑驗結果及證
      詞就上訴人未在系爭支票上背書之情，均堪予採信。是以被上訴人此部分之主
      張，為無理由，應予駁回。
（二）被上訴人另主張上訴人授權謝添進在系爭支票簽名背書之情，亦為上訴人否認
      授權，按當事人主張有利於己之事實者，就其事實有舉證之責任，民事訴訟法
      第二百七十七條定有明文，是被上訴人自應就上訴人授權謝添進簽名背書之有
      利事項，負舉證之責。查本件被上訴人係以上訴人與謝添進共同前往被上訴人
      住處商談借款時，對於謝添進提出上訴人之所有權狀、加蓋印章之身分證影本
      予被上訴人之舉，上訴人在場未為反對意思，而認上訴人已同意擔保債務為論
      據，並於原審提出上訴人所有之所有權狀、已加蓋印章之身分證影本為證，惟
      細觀被上訴人所提上開事證，充其量憑之審認上訴人願否為保證人或提供擔保
      物，尚無足推認授權簽名背書行為存在，是以上開事證無足證明上訴人有授權
      謝添進簽名背書之事實，被上訴人復未舉證以證實其說，被上訴人此部分之主
      張，難予採信，應予駁回。
（三）從而，被上訴人主張上訴人親筆簽名背書，或授權謝添進簽名背書等情，均無
      理由，均應駁回。
三、綜上所述，本件被上訴人主張上訴人為系爭支票之背書人，爰依票據關係訴請上
    訴人給付票款三十二萬元及自九十年二月二十二日起算之利息，為無理由，應予
    駁回。原審以上訴人當庭書寫「丙○○」筆跡核與系爭支票支票上「丙○○」背
    書筆跡特性相同，且筆劃、字體、大小亦均相符，而為上訴人敗訴之判決，尚有
    未洽，上訴意旨求予廢棄改判，為有理由，爰由本院予以廢棄改判如主文第二項
    所示。
四、本件判決之基礎已臻明確，兩造其餘攻擊、防禦方法及舉證，經本院審酌後，均
    與判決結果無影響，爰不一一予以論列，附此敘明。
丁、結論：本件上訴為有理由，依民事訴訟法第四百三十六條之一第三項、第四百五
    十條、第四百四十九條第一項、第七十八條，判決如主文。
中　　　華　　　民　　　國　　九十一　　年　　　九　　　月　　 十一 　　日
                                  臺灣新竹地方法院民事第一庭
~B審判長法官　蔡孟芳
~B法　　　官　謝永昌
~B法　　　官　黃美文
右為正本係照原本作成。
不得上訴。
~B法院書記官　洪木志
中　　　華　　　民　　　國　　九十一　　年　　　九　　　月　　 十一 　　日
~F0
~T40
附表：
┌──┬──────┬──────┬───────┬─────────┐
│編號│  支票號碼  │發  票  日  │   票面金額   │  付  款  人      │
│    │            │（民國）    │  （新台幣）  │                  │
├──┼──────┼──────┼───────┼─────────┤
│  １│ＡＬ○一○八│九十年二月六│ 壹拾陸萬元   │  匯通商業銀行新  │
│    │二九三      │日          │              │  竹分行          │
├──┼──────┼──────┼───────┼─────────┤
│    │ＡＬ○一○八│九十年二月二│              │                  │
│  ２│二九四      │十二日      │ 壹拾陸萬元   │  匯通商業銀行新  │
│    │            │            │              │  竹分行          │
└──┴──────┴──────┴───────┴─────────┘
